【裁判字號】    97,聲判,6
【裁判日期】    970624
【裁判案由】    聲請交付審判
【裁判全文】
臺灣板橋地方法院刑事裁定               97年度聲判字第6號
聲   請   人
即 告 訴  人  甲○○
代   理   人  黃教範律師
              鍾秉憲律師
被        告  乙○○
              丙○○
上列聲請人因告訴被告侵占等案件，經臺灣板橋地方法院檢察署
檢察官於中華民國96年11月26日以96年度偵續字第286 號為不起
訴處分，聲請人聲請再議，經臺灣高等法院檢察署檢察官於中華
民國97年1 月4 日以97年度上聲議字第180 號處分書駁回再議，
聲請人聲請將本件交付審判，本院裁定如下：
    主  文
聲請駁回。
    理  由
一、本件聲請交付審判意旨：詳如附件。
二、按告訴人不服上級法院檢察署檢察長或檢察總長認再議為無
    理由而駁回之處分者，得於接受處分書後10日內委任律師提
    出理由狀，向該管第一審法院聲請交付審判；法院認為交付
    審判之聲請不合法或無理由者，應駁回之，刑事訴訟法第25
    8 條之1 、第258 條之3 第2 項前段分別定有明文。次按向
    法院聲請交付審判係對於「檢察官不起訴或緩起訴裁量權」
    制衡之一種外部監督機制，法院僅在就檢察官所為不起訴或
    緩起訴之處分是否正確加以審查，以防止檢察機關濫權，依
    此，法院就聲請交付審判案件之審查，所謂「得為必要之調
    查」，其調查證據之範圍，自應以偵查中曾顯現之證據為限
    ，不可就告訴人新提出之證據再為調查，亦不可蒐集偵查卷
    以外之證據，合先敘明。
三、本件聲請人即告訴人於民國97年1 月18日收受臺灣高等法院
    檢察署之處分書後，遂委任黃教範、鍾秉憲律師為代理人，
    敘明不服之理由，於97年1 月25日向本院聲請交付審判，程
    序上於法並無不合，附此敘明。
四、經查：本件聲請人即告訴人以被告乙○○、丙○○2 人涉共
    犯侵占及背信罪嫌，向臺灣板橋地方法院檢察署檢察官提出
    告訴，經該署檢察官偵查後，以：「(一)、證人即玉山銀行雙
    和分行協理王智信到庭證陳：保管箱是開被告丙○○的名字
    ，但在印鑑卡上告訴人有會簽，表示約定要被告丙○○及告
    訴人一起蓋用印鑑，才可以開保管箱，因為被告丙○○所開
    立之保管箱並非聯名戶，所以只要被告丙○○本人就可以變
    更保管箱開啟之方式，被告丙○○在第2 天，有出具書面資
    料申請變更為只要其本人印鑑就可以開啟等語，並有玉山銀
    行雙和分行函覆之保管箱租用約定書、約定事項、印鑑及保
    管箱鑰匙／印鑑／戶名事故申請書影本附卷可稽，是上開保
    管箱既非聯名戶，被告丙○○本即有單獨表示變更保管箱開
    啟方式之權，縱該保管箱本約定需由告訴人與被告丙○○共
    同用印，惟並無約定變更時須經告訴人同意，告訴人指稱玉
    山銀行表示上開保險箱需以「二式憑二」方式、需由告訴人
    與被告丙○○共同出示印鑑章始能開啟保險箱一節，核與上
    開玉山銀行文件及證人所述不符，尚難採信，且被告丙○○
    與告訴人間，亦無委任或受託關係，此即與刑法背信罪之構
    成要件未合，被告丙○○所為，自難以背信罪責相繩。(二)、
    告訴人認被告2 人涉有侵占新臺幣（下同）2,100 萬元無記
    名票券一節，僅以該無記名票券業經被告2 人由銀行保管箱
    內取出為論據。惟經證人吳泰榮、張榮作、黃燦基等人均到
    庭證稱：伊等有參與95年4 月份之賽鴿比賽，並均有自會長
    乙○○處領取獎金，分別為100 多萬元、70多萬元、70多萬
    元，而此次得獎會員約有10幾20位等語。另證人陳達緯亦到
    庭證稱：伊是中山北海聯誼會會員，於95年春季之賽鴿比賽
    並未得獎，但是據伊所知獎金都有發放給得獎之會員等語。
    被告乙○○並提出獎金發放明細表、發放與得獎者之玉山商
    業銀行雙和分行本票影本及得獎會員資料等附卷，綜合上開
    證人證述及相關資料，應可認定被告乙○○於95年4 月比賽
    結束後，確已將相當金額之賽鴿賭金分配予獲獎之會員。告
    訴人及告訴代理人亦不否認被告可能因會務而使用2,100 萬
    元（96年7 月19日訊問筆錄第3 頁參照），僅指稱被告乙○○經營中山聯誼會應有2 億元之收入云云，惟始終未提出證
    據證明（96年9 月20日訊問筆錄第1 、2 頁參照），自難僅
    以告訴人之片面指訴，即認被告2 人因此有何侵占犯行。(三)
    、證人即聯誼會副會長劉漢青到庭結證稱：伊有參加聯誼會
    ，因為告訴人在聯誼會評價不好，大家都不想讓他入主等語
    ；證人即聯誼會會員陳達緯亦證稱：據伊所知，告訴人要來
    有些會員不贊同，因為告訴人不是本地人等語，足認被告乙○○辯稱：伊與告訴人間，雖訂有股份買賣契約書，惟因聯
    誼會會員反對告訴人入主，故伊欲退還告訴人投資款等語，
    並非虛妄。且依據卷附之雙方契約書，被告乙○○持有雙和
    中山北海聯誼會股權50% ，讓渡25% 予告訴人，顯見被告（
    乙○○）僅持有50% 股權。另告訴人於95年2 月份寄發存證
    信函予被告（乙○○），其上亦載明被告乙○○持有50% 股
    份，劉漢青持有另50 %之股份，有上開存證信函影本1 份在
    卷，足認告訴人於簽約當時即知悉此聯誼會係屬合夥性質，
    並非被告（乙○○）1 人所獨資。按合夥人非經他合夥人全
    體之同意，不得將自己之股份轉讓於第3 人，民法第683 條
    定有明文，是告訴人雖與被告（乙○○）簽訂股份轉讓契約
    ，惟難認告訴人確已為中山聯誼會合夥人，是更難認被告（
    乙○○）有侵占告訴人所有之盈餘分配款之行為。至告訴人
    是否有聯誼會盈餘分配款之請求權，或被告（乙○○）有債
    務不履行之行為，此部分應屬民事糾葛，宜另循民事程序謀
    求解決。至告訴人另聲請調查之證據，因屬於認定雙方股權
    讓渡爭議之民事關係範圍，認無調查必要，併此敘明」，因
    認本件無積極證據足認被告2 人有何上開之行為，被告2 人
    犯罪嫌疑不足，而為不起訴處分。聲請人不服提起再議後，
    臺灣高等法院檢察署書面審查後，認為：「(一)、證人即玉山
    銀行雙和分協理王智信證稱保管箱是開丙○○的名字，但在
    印鑑卡上，甲○○有會簽，表示約定要丙○○與甲○○一起
    蓋用印鑑，才可以開保管箱，然因該保管箱之開立，並非聯
    名式，所以祇要丙○○本人就可變更保管箱開啟之方式等語
    （見95年他字第4899號影印卷），足證在丙○○變更保管箱
    開啟之方式後，即不須與甲○○共同蓋章以開啟保管箱。(二)
    、丙○○係受『中山北海聯誼會』會長乙○○指示而辦理上
    述事宜，縱認有委任關係存在，但並無違背任務之行為，自
    無背信可言。(三)、本件之重點既然不在保管箱名義人是單獨
    戶或聯名戶，而在於何人有權決定如何處理『中山北海聯誼
    會』內部財產，調查之方向自應指向乙○○有無侵占或背信
    行為。乙○○確有發放賽鴿獎金，得獎之鴿友會員約有20位
    左右，每人獲得之獎金自70萬元至1 百多萬元不等，業據證
    人吳榮泰、張榮作、黃燦基等人證述明確（見96年度偵續字
    第286 號卷第201 頁詢問筆錄），並有獎金發放明細表、收
    支表等在卷可稽（見同上卷第54頁、79頁，明細表上所列得
    獎之鴿主有23人），以此計算，並加計告訴代理人鍾秉憲律
    師向檢察事務官所稱其計算出之行政費用有4 百多萬元（見
    96年偵續字第286 號卷第215 頁詢問筆錄），被告乙○○辦
    理該次鴿賽，應屬虧損，難認有何盈餘。(四)、丙○○既然有
    權要求銀行變更印鑑並提取保管箱內之財物交給乙○○，以
    利乙○○發放賽鴿獎金，顯無侵占及背信行為。(五)、承上所
    述，丙○○變更印鑑並提取保管箱內之財物，既無侵占及背
    信行為，自不因其有無經甲○○同意而有所不同。(六)、甲○○既係新加入之股東，以往並無參與『中山北海聯誼會』之
    業務，對於賽鴿獎金之發放及其他開銷，自不如會長乙○○
    清楚，其片面臆測之計算盈虧之公式，不過係其個人主觀想
    法，自不能強求他人服從其個人意見，否則每一股東若有不
    同之計算公式，豈不導致會務紊亂？甲○○既然主張有盈餘
    ，即應舉證證明確有盈餘，不得僅憑片面推算而否定實際收
    支數字。(七)、證人劉漢青於95年12月21日接受檢察官訊問時
    證稱伊於94年間在賽鴿聯誼會之場合見過甲○○，當時未提
    過甲○○要投入資金，後來知道甲○○投入資金，有人說甲○○是否想入主鴿會，伊就問乙○○，乙○○說沒這回事，
    說甲○○有借給乙○○1 百萬元，硬要說是插股，據伊所知
    ，甲○○在鴿會之評價不佳，大家不想讓他入主等語（見95
    年他字第4899號影印卷），然查，本件之爭點不在於劉漢青
    有無反對甲○○入股，而在於被告2 人有無侵占及背信行為
    ，是以爭執劉漢青有無反對甲○○入股，並無意義。被告2
    人經調查並無侵占及背信行為，已見前述，不因劉漢青有無
    反對甲○○入股而有所不同。」，因認原檢察官調查結果以
    被告2 人所涉侵占及背信罪嫌不足，而予以不起訴之處分，
    核無不合，聲請人仍執陳詞而指摘原處分不當，應無理由，
    而為再議駁回之處分，業經本院依職權調取臺灣板橋地方法
    院檢察署檢察官96年度偵續字第286 號偵查卷（內含95年度
    他字第4899號、96年度偵字第974 號、96年度調偵字第117
    號偵查卷）核閱屬實，並有臺灣板橋地方法院檢察署檢察官
    96年度偵續字第286 號不起訴處分書及臺灣高等法院檢察署
    97年度上聲議字第180 號處分書附卷可稽。
五、查聲請人於告訴時所提出不利於被告2 人之陳述，已經檢察
    官予以調查，並分別於不起訴處分書及再議處分書中詳列敘
    明聲請人所指述之事實，與刑法背信及侵占不該當之理由，
    且其採證之方式、認定之原則，並無悖於論理法則與經驗法
    則，各該處分均於法有據且屬適當。聲請人指摘原檢察官之
    不起訴處分書與高檢署之處分書均有認定事實、適用法律之
    錯誤云云，並無可採。從而，本件聲請交付審判為無理由，
    自應予駁回。
據上論斷，應依刑事訴訟法第258 條之3 第2 項前段，裁定如主
文。
中    華    民    國    97    年    6     月    24    日
             刑事第十九庭  審判長 法  官  許必奇
                                  法  官  鄧雅心
                                  法  官  曾正耀
以上正本證明與原本無異。
不得抗告。
                                  書記官  陳淑怡
中    華    民    國    97    年    6     月    25    日


司法院資訊處製作；財團法人民間司法改革基金會備份。
